# 软件类收入确认及 OEM 存货确认时点问题

提问人：wongfayeseung 时间：2021-01-29 19:33:10
我公司是一家从事电子政务软件开发的高新技术企业，我司所开发的软件是面向全国各地市场监督管理局（原工商行政管理局）的业务系统软件。
同时，公司开发了智能设备，该智能设备外观类似银行的ATM机，智能设备中嵌入我司自行研发的工商业务系统软件，实现办事人可以在智能设备上自助办理公司设立登记等事项。目前纯软件类和智能设备类的销售，各占50%左右。软件的主要客户是市场监督管理局、行政审批局、数据资源管理局等涉企的政府机关；智能设备的客户除了上述政府机关外，还有银行（政银合作）。
软件类业务：
我司软件类业务，一般与客户签订的是《软件开发合同》，合同为固定总价合同，一般流程为：开发——实施上线——交付、验收——免费运维（质保），共 4 个阶段。免费运维期通常自验收之日起算，质保期1-3年不等，免费运维期结束后，进入收费运维阶段。
收入确认方面：综合当前IPO审核环境，参考同行业相关案例，目前我们采取的是验收一次确认收入的方式（一次验收的，以验收；有初验和终验的，以终验为标志）。验收后确认100%的收入，同时结转开发、实施阶段的相关成本。
但是质保阶段，仍会发生运维人员的人工成本、差旅成本。这部分成本应如何处理有分歧： 1 、计入主营业务成本。但该部分成本没有收入与之匹配。新收入准则下，免费质保是我们的履约义务，但是无法准确划分合同金额。相关案例：科创板山大地纬。
2 、计入销售费用。
请教陈版，哪种方式更为妥当？
智能设备类的销售，同样存在此类问题。
智能设备还有另外一个问题，成本问题。
由于我司是软件开发企业，自己并没有工厂、库房，因此我们将智能设备硬件的生产交由 3 家不同的企业OEM。我们分别与三家企业签订了战略合作协议，协议中约定了采购的价格、验收的方式。
我司通过与供应商签订订单协议的方式，向其下单。订单协议比较简单，内容仅有设备类型、数量、金额、生产完工日期要求等要素，其他条款都适用战略协议。主要供应过程如下：
1 、我们下订单，并支付供应商30%的预付款，供应商开始组织生产。工期为30-45个自然日。战略协议约定：在设备按照我司指令送达我司客户现场并安装完成前，毁损、灭失、损坏的风险由供应商承担。
2 、供应商生产完工后，会向我司发送《完工入库通知单》，然后产品进入供应商自己的仓库。
3 、我司市场部根据需要提出智能设备发货申请；
4 、我司商务部根据市场部的发货申请，向厂商发出发货指令；
5 、厂商根据我司指令，安排他们的合作物流公司将制定型号和数量的设备送达我司客户现场，并进行安装。安装完成后，我司向其出具安装验收单。
在与供应商的这个流程中，关于何时确认为我司库存商品，存在争议。
一种意见认为，根据协议约定，设备送达我方制定位置并经我司人员验收后，才成为我司产品，此时才成为我司的存货（发出商品），这种意见下，我司账面为 0 库存商品；
另一种意见认为，虽然协议有上面的约定，但是我司下了订单，供应商也按时生产并完工入库了，如果出现设备再也无法对外销售的情形，供应商不会承担这种风险，所以在完工入库环节就应该作为我司库存商品入库，供应商只是代为保管。在发出后，由库存转为发出商品。
请教陈版，哪种方式更为妥当？

回答人：chenyiwei
1 、需合理区分质保属于服务性质保还是保证性质保。服务性质保的相关损益影响计入营业成本（与对应的收入配比）；保证性质保则在确认收入时，同步计提预计负债并确认为销售费用。
2 、以在完工入库环节就应该作为我司库存商品入库，供应商只是代为保管。在发出后，由库存转为发出商品。或者也不排除：因为供应商的生产是依据本公司的订单，因此供应商在生产时就应确认为本企业的在产品。